臺灣臺南地方法院民事判決
110年度訴字第1766號
原      告  薛茹甄  
            薛茹芳  
上二人共同
訴訟代理人  王華順  
            謝依良律師
被      告  薛俊安  
訴訟代理人  李孟仁律師

上列當事人間請求土地所有權移轉登記事件，經本院於民國111
年5月12日言詞辯論終結，判決如下：
    主      文
原告之訴駁回。
訴訟費用由原告負擔。
    事實及理由
壹、程序方面：按訴狀送達後，原告不得將原訴變更或追加他訴
    ，但請求之基礎事實同一者，不在此限，民事訴訟法第255 
    條第1項第2款定有明文。本件原告起訴時聲明第1項原係主
    張依民法第1148條第1項、第767條第1項前段規定請求：「
    被告應將坐落臺南市○○區○○段000地號土地所有權應有部分3
    458/30000移轉登記予原告2人公同共有。」嗣於民國111年1
    月11日以民事準備書一狀追加民法第179條之規定為本件請
    求權基礎，因原告請求之基礎事實同一，揆諸上開規定並無
    不合，應予准許。
貳、實體方面：
一、本件原告起訴主張：
  ㈠原告之先父即訴外人薛金生於98年5月4日向財政部國有財產
    局臺灣南區辦事處臺南分處（現已改制為財政部國有財產署
    南區分署臺南辦事處，下稱國有財產署）購買坐落臺南市○○
    區○○段00000000000000000地號土地（面積分別為175.53平
    方公尺、25.56平方公尺、75.25平方公尺，合計276.34平方
    公尺），並於98年5月18日辦妥所有權移轉登記；斯時訴外
    人薛連發亦向國有財產署購買同段484、485-3、485-5地號
    土地（面積分別為184.72平方公尺、147.18平方公尺、7.72
    平方公尺，合計339.62平方公尺），並辦妥所有權移轉登記
    。
　㈡嗣訴外人薛金生、薛連發將渠等所購買之上開6筆土地合併成
    1筆土地即臺南市○○區○○段000地號土地（面積276.34平方公
    尺+339.62平方公尺=615.96平方公尺），詎原告於薛金生10
    8年5月29日死亡後辦理繼承登記時，竟發現薛金生對系爭48
    4地號土地之應有部分3分之1，面積僅餘205.32平方公尺，
    減少71.02平方公尺（276.34-205.32=71.02），經查證後，
    始知悉系爭6筆土地於98年6月10日辦理合併成1筆後，被告
    隨即於98年6月23日以買賣為原因自薛金生處受讓系爭484地
    號土地所有權應有部分30000分之3458（折算面積為71平方
    公尺；計算式：615.97×3458/30000=71.000808），與上開
    短少之面積相當，足認薛金生減少之土地面積係因被告以買
    賣為原因辦理所有權應有部分30000分之3458移轉登記所致
    。然原告、薛金生之母親薛黃梗花及其他家人從未聽聞薛金
    生生前有出售系爭484地號土地持分之情事，且由國有財產
    署110年11月9日台財產南南二字第11006175690號函文可知
    薛金生係因其所有門牌號碼臺南市○○區○○路00號建物占用國
    有土地，故而依法申購系爭484-8、485-1、485-4地號内原
    國有地，經該署派員勘查該建物及附屬設施使用範圍，並洽
    地政機關辦竣地籍分割為系爭484-8、485-1、485-4地號，
    於薛金生繳清價款及土地使用補償金後，取得產權移轉登記
    證明書，足證薛金生當時申購國有土地及所需面積顯係系爭
    70號建物及附屬設施之使用範圍，為上開建物及其附屬設施
    必須使用之基地，薛金生實無可能再出售其中71平方公尺土
    地予被告。且經薛黃梗花告知，當初薛金生係將相關證件及
    印鑑章交付被告委託代書謝淑妍辦理，被告顯係盜用薛金生
    之印鑑章辦理系爭484地號土地所有權應有部分30000分之34
    58之移轉登記，為此，爰依民法第1148條第1項、第767條第
    1項前段、第179條規定提起本件訴訟，請求被告應將系爭48
    4地號地所有權應有部分3458/30000移轉登記予原告2人公同
    共有。
　㈢由證人謝淑妍之證述足證謝淑妍就系爭6筆國有土地之買賣係
    與訴外人薛文興洽談，不能證明訴外人薛金生曾與訴外人薛
    連發、薛連生2人協議共同出資購買國有土地。再者，本院
    卷㈠第84頁「薛金生」之簽名，明顯與100年2月14日離婚協
    議書上之薛金生簽名不同，亦與薛金生生前所簽具之手術同
    意書、麻醉同意書、乳房手術同意書（原證7）迥異，足證
    本院卷㈠第84頁「薛金生」之簽名非其所親簽，薛金生並無
    同意將購得之國有土地與薛連發之土地合併，亦無同意將超
    過3分之1應有部分移轉登記予被告。且證人謝淑妍既見過薛
    金生，卻無法指認本院卷㈡第35頁照片中何人為薛金生，益
    證謝淑妍證述其曾見聞薛金生同意合併所購買之國有土地後
    ，並將超過3分之1應有部分移轉登記予被告云云，不足採信
    。
　㈣又依原告訴訟代理人王華順先前與被告、訴外人薛文興等人
    於調解委員會之對話（原證6），可知薛黃梗花曾委任薛文
    興辦理土地分割事宜，此次亦係因信任而將薛金生之印章及
    相關證件交付薛文興辦理，然並無與薛連生、薛連發合資購
    買系爭國有土地之意，嗣亦不知悉購得之國有土地合併成1
    筆土地，亦無同意將系爭484地號土地中之權利範圍3458/30
    000以買賣為原因辦理所有權移轉登記予被告。
　㈤如前所述，訴外人薛金生當時申購國有土地及所需面積顯係
    系爭70號建物及附屬設施之使用範圍，為上開建物及其附屬
    設施必須使用之基地，薛金生實無可能再出售其中71平方公
    尺土地予被告，而訴外人薛連生與其胞兄薛連發共同居住於
    門牌號碼臺南市○○區○○路00號建物内，系爭72號建物及其附
    屬設施所需使用之面積，即為薛連發所購得之系爭484、485
    -3、485-5地號土地，故實無由薛連生、薛連發、薛金生合
    資購買國有土地之需，是證人薛文興之證述顯不足採信。
　㈥並聲明：被告應將系爭484地號土地所有權應有部分3458/300
    00移轉登記予原告2人公同共有。
二、被告之抗辯：
　㈠原告主張依繼承之法律關係、民法第767條第1項前段規定請
    求被告應將系爭484地號土地所有權應有部分3458/30000移
    轉登記予原告2人公同共有，為無理由：
　　⒈訴外人薛金生、薛連生就系爭484地號土地所有權3458/300
      00部分，有借名登記契約之存在：
　　　⑴訴外人薛金生（即原告2人父親）為門牌號碼臺南市○○區
        ○○路00號建物登記所有權人、訴外人薛連發為門牌號碼
        臺南市○○區○○路00號建物登記所有權人(薛連發與胞弟
        薛連生二家人同住其中)，於97年間，發見上開二棟建
        物基地部分有占用到國有土地即系爭484-8、485-1、48
        5-4、484、485-3、485-5地號等6筆國有土地，為解決
        占用國有土地問題，由薛金生、薛連發、薛連生3人共
        同出資新臺幣（下同）282,412元（各出資1/3）擬申請
        承購國有土地，惟按國有財產法第52條之2「非公用財
        產類之不動產，於民國35年12月31日以前已供建築、居
        住使用至今者，其直接使用人得於民國104年1月13日前
        ，檢具有關證明文件，向財政部國有財產局或所屬分支
        機構申請讓售。」規定，非地上建物登記所有人之薛連
        生無法具名申購，遂由建物所有權人薛連發、薛金生出
        名委託地政士謝淑妍向國有財產署申購系爭6筆國有土
        地；其中，薛金生申購系爭484-8、485-1、485-4地號
        土地（面積分別為175.53平方公尺、25.56平方公尺、7
        5.25平方公尺，合計276.34平方公尺；支付價金20,724
        元、計至98年3月止之使用補償金105,969元，合計126,
        693元），薛連發申購系爭484、485-3、485-5地號土地
        （面積分別為184.72平方公尺、147.18平方公尺、7.72
        平方公尺，合計339.62平方公尺；支付價金25,471元、
        計至98年3月止之使用補償金130,248元，合計155,719
        元）；嗣經國有財產署於98年5月4日核發「出售國有土
        地產權移轉證明書」後，並均於98年5月18日以買賣為
        原因辦畢所有權移轉登記。
      ⑵訴外人薛連發、薛金生向國有財產署分別購得系爭6筆國
        有土地後，薛連發取得339.62平方公尺，薛金生取得27
        6.34平方公尺；其後為地籍單純方便分配考量，又於98
        年6月10日委託地政士謝淑妍辦理系爭6筆國有土地與三
        人共有之漁光段484地號土地合併成漁光段484地號。依
        上開共同申購國有土地協議，薛金生、薛連發、薛連生
        3人應各取得國有土地1/3即各205.32平方公尺【計算式
        ：（339.62㎡+276.34㎡）÷3=205.32㎡】。
      ⑶系爭484地號土地合併之後，訴外人薛金生登記取得276.
        34平方公尺，較依協議應取得205.32平方公尺面積，多
        取得71.02平方公尺【計算式：276.34㎡-205.32㎡=71.02
        ㎡，折算應有部分3458/30000】，遂委由地政士謝淑妍
        於98年6月23日以買賣為登記原因（買價於最初購地時
        已出資交付)，移轉所有權應有部分3458/30000登記予
        薛連生指定之人即被告薛俊安。
      ⑷上開3人共同出資申購國有土地、移轉應有部分3458/300
        00予被告等過程，有參與其中之地政士謝淑妍、薛文興
        到庭證述綦詳。且依國有財產署函覆申購國有土地資料
        、臺南市臺南地政事務所函覆土地登記申請書等資料，
        及證人謝淑妍、薛文興之證詞可知，系爭484地號土地
        （合併前為系爭6筆國有土地）係訴外人薛連發、薛金
        生、薛連生共同向國有財產署購買，並約定薛連發、薛
        金生、薛連生應有部分各3分之1，然礙於當時國有財產
        法第52條之2規定，僅能分別登記於建物所有權人即薛
        連發、薛金生名下，是以，薛金生、薛連生間就系爭48
        4地號土地所有權3458/30000部分，確實存在借名（承
        購）登記契約之存在。
    ⒉訴外人薛金生、薛連生間既就系爭484地號土地所有權3458
      /30000部分，有借名登記契約之存在，則地政士謝淑妍受
      薛金生委託，將系爭484地號土地所有權3458/30000移轉
      登記予被告，自是為履行其與訴外人薛連發、薛連生共同
      出資申購國有土地之分配協議，被告並非無權占有或有侵
      奪之行為。況不只薛金生移轉系爭484地號土地所有權345
      8/30000予被告，薛連發申購取得系爭484地號土地所有權
      後，亦於逝世後由其次子薛天祥分割繼承取得10000分之3
      333（約3分之1），餘應分配給薛連生或其指定之人之應
      有部分，則先由薛連發之配偶薛吳梅花繼承取得，再於99
      年4月5日以買賣為原因，移轉所有權予薛連生次子即被告
      薛俊安，並於99年4月15日辦妥所有權移轉登記。是由此
      足證薛金生與薛連發、薛連生間確曾協議共同出資申購國
      有土地，並於申購後各自移轉所有權，使薛連發（現為薛
      天祥繼承取得3333/10000）、薛金生（現為原告2人公同
      共有1/3）、薛連生（現為被告取得10001/30000）應有部
      分各3分之1。
    ⒊被告否認訴外人薛金生之印鑑章係遭盜用以辦理系爭484地
      號土地所有權3458/30000移轉登記：
　　　⑴參照證人謝淑妍證稱：國有財產署承購下來後之後我拿
        所有權狀去他們家，薛金生、薛俊安、薛黃梗花都在，
        薛金生、薛俊安他們說買下來後要把產權弄清楚，因此
        寄放在薛金生名下的部分要移轉出來請我辦等語，可知
        薛金生移轉系爭484地號土地所有權3458/30000登記予
        被告乙節，乃薛金生明知並同意辦理移轉登記，並無盜
        用印鑑章之情。
　　　⑵至原告所提出薛金生與唐九妹間離婚協議書，欲證明薛
        金生於土地登記申請書上之簽名並非本人所簽乙節，亦
        無理由。蓋土地登記申請書係98年6月11日簽名，離婚
        協議書則係100年2月14日所簽（是否親簽已非無疑），
        兩文書相隔近2年，簽名筆跡是否完全相同容有可疑，
        況以肉眼比對薛金生於土地登記申請書與離婚協議書兩
        者之簽名，尚難證明土地登記申請書上之簽名非薛金生
        所簽；且依民法第3條第2項：「如有用印章代簽名者，
        其蓋章與簽名生同等之效力。」規定，該簽名是否薛金
        生親簽，實並不影響移轉契約書之效力，復參以證人謝
        淑妍當庭證稱土地登記申請書上之簽名、印鑑均為薛金
        生自己蓋章簽名、薛金生親口同意要把「寄放在薛金生
        名下的部分移轉出來」，足證渠等間就系爭484地號土
        地所有權買賣移轉登記，乃雙方合意所為，原告主張土
        地所有權買賣移轉契約書上之簽名並非薛金生親簽，實
        無理由。
  ㈡原告主張依不當得利之法律關係請求被告應將系爭484地號土
    地所有權應有部分3458/30000移轉登記予原告2人公同共有
    ，亦為無理由：訴外人薛金生依共同出資申購國有土地協議
    ，移轉所有權3458/30000予被告，乃履行其與薛連發、薛連
    生等3人共同出資申購國有土地之契約義務（即先由建物登
    記所有權人薛連發、薛金生名義申購系爭6筆土地，再合併
    為系爭484地號土地，由3人取得應有部分各3分之1)，依最
    高法院102年度台上字第530號民事判決要旨，其給付乃係基
    於一定目的（即約定之契約關係），自非無法律上之原因，
    是原告主張依不當得利關係請求被告返還系爭土地，亦應無
    理由。
  ㈢並聲明：原告之訴駁回。
三、兩造不爭執之事項：
  ㈠兩造對於被證一（即附件）所示之薛氏家族親屬系統表不爭
    執。
  ㈡門牌號碼臺南市○○區○○路00號建物為訴外人薛金生所有。
  ㈢門牌號碼臺南市○○區○○路00號建物為訴外人薛連發所有；訴
    外人薛連生則與其胞兄薛連發同住於系爭72號建物內。
  ㈣前開兩棟建物之基地占用中華民國（管理者為財政部國有財
    產局）所有坐落臺南市安平區漁光段484-8、485-1、485-4
    、484、485-3、485-5地號等6筆國有土地。
  ㈤訴外人薛金生、薛連發於97年7月29日委請地政士謝淑妍向國
    有財產署申請承購系爭6筆國有土地，其中：⑴訴外人薛金生
    申購系爭484-8、485-1、485-4地號土地（面積分別為175.5
    3平方公尺、25.56平方公尺、75.25平方公尺，合計276.34
    平方公尺；支付價金20,724元，計至98年3月止之使用補償
    金105,969元，合計126,693元）、⑵訴外人薛連發申購系爭4
    84、485-3、485-5地號土地（面積分別為184.72平方公尺、
    147.18平方公尺、7.72平方公尺，合計339.62平方公尺；支
    付價金25,471元，計至98年3月止之使用補償金130,248元，
    合計155,719元），嗣經國有財產署於98年5月4日核發「出
    售國有土地產權移轉證明書」後，並均於98年5月18日以買
    賣為原因辦畢所有權移轉登記。
  ㈥系爭6筆國有土地嗣後合併成1筆土地即臺南市○○區○○段000地
    號土地（面積276.34平方公尺+339.62平方公尺=615.96平方
    公尺），並於98年6月10日以合併為原因辦畢所有權移轉登
    記，權利範圍為訴外人薛連發5514/10000、訴外人薛金生44
    86/10000。
  ㈦於98年6月23日，訴外人薛金生所有系爭484地號土地中之權
    利範圍3458/30000（換算面積為71.02平方公尺）以買賣為
    原因（原因發生日期為98年6月11日）辦理所有權移轉登記
    予訴外人薛連生之子即被告所有。
  ㈧訴外人薛連發於99年2月15日死亡，其繼承人為訴外人薛吳梅
    花、薛天祥、薛文興。嗣訴外人薛連發所有之系爭484地號
    土地所有權應有部分5514/10000，於99年3月19日以分割繼
    承為原因辦理所有權移轉登記為訴外人薛吳梅花、薛天祥所
    有（權利範圍為訴外人薛吳梅花2181/10000、訴外人薛天祥
    3333/10000）。
  ㈨訴外人薛吳梅花於99年4月15日將其所有系爭484地號土地（
    權利範圍2181/10000），以買賣為原因（原因發生日期為99
    年4月5日）辦理所有權移轉登記為訴外人薛連生之子即被告
    所有。
  ㈩訴外人薛金生於108年5月29日死亡，其繼承人為原告2人。嗣
    訴外人薛金生所有之系爭484地號土地所有權應有部分1/3，
    於109年4月9日以繼承為原因辦理所有權移轉登記為原告2人
    所有（權利範圍為公同共有1/3；換算面積為205.32平方公
    尺）。
  系爭484地號土地目前由原告2人、被告、訴外人薛天祥所共
    有，權利範圍分別為：⑴原告2人公同共有1/3、⑵被告10001/
    30000、⑶訴外人薛天祥3333/10000。
  原告對訴外人薛金生與被告間就系爭484地號土地所有權買賣
    移轉契約書上（本院卷㈠第84頁）之印文之真正不爭執。
四、本院之判斷：
  ㈠原告主張依繼承之法律關係、民法第767條第1項前段規定請
    求被告應將系爭484地號土地所有權應有部分3458/30000移
    轉登記予原告2人公同共有，為無理由：
    ⒈原告雖主張薛金生與被告就系爭484地號土地所有權應有部
      3458/30000部分並無買賣之合意，被告係盜用薛金生之印
      鑑章辦理系爭484地號土地所有權應有部分30000分之3458
      之移轉登記云云，然為被告所否認，並抗辯系爭484地號
      土地係薛連發、薛金生、薛連生共同出資向國有財產署購
      買，並約定薛連發、薛金生、薛連生應有部分各3分之1，
      然分別登記於薛連發、薛金生名下，嗣訴外人薛金生移轉
      系爭484地號土地所有權應有部分3458/30000予被告，係
      履行其與薛連發、薛連生共同出資申購國有土地之分配協
      議等情，並提出薛金生與被告間就系爭484地號土地所有
      權買賣移轉契約書（本院卷㈠第84頁）為證，復聲請傳訊
      薛文興、謝淑妍為證，是本院首需審酌者為薛金生、薛連
      生就系爭484地號土地所有權應有部分3458/30000部分，
      是否有借名登記契約之存在？ 
　　⒉經查：
　　　⑴按當事人主張有利於己之事實，就其事實有舉證之責任
        ，又私人之印章，由自己使用為常態，被人盜用為變態
        ，主張變態事實之當事人，自應就此印章被盜用之事實
        負舉證之責任（最高法院86年度台上字第717號民事裁
        判參照）。本件原告對薛金生與被告間就系爭484地號
        土地所有權應有部分3458/30000之買賣移轉契約書（本
        院卷㈠第84頁）上薛金生印文之真正既不爭執（不爭執
        事項），則依前開說明，原告自應就薛金生印章係遭
        他人盜蓋一節，負舉證責任。而原告雖提出原證6（原
        告訴訟代理人王華順先前與被告、訴外人薛文興等於調
        解委員會之對話）為證，然觀諸原證6之內容，並未提
        及系爭土地辦理申購、合併、買賣等相關之事實，而係
        商談另一土地之分割事宜，是該原證6自尚難採為有利
        於原告之積極證據。至原告另提出薛金生與唐九妹間離
        婚協議書及原證7（薛金生生前所簽具之手術同意書、
        麻醉同意書、乳房手術同意書）為證，然系爭484地號
        土地所有權應有部分3458/30000之買賣移轉契約書係於
        98年6月間所簽，惟原告提出之所提出薛金生與唐九妹
        間離婚協議書、手術同意書、麻醉同意書、乳房手術同
        意書等文書則係分別於100年2月間及107年7、8月間簽
        署，簽署之時間並非臨近，而人之筆跡會因時間之遷移
        而有所變更，是本院認尚無法依勘驗該等文書之程序即
        能遽以判斷系爭買賣契約書是否為薛金生親簽，並進而
        推斷系爭印文是否係遭盜蓋，是原告就薛金生與被告間
        就系爭484地號土地所有權應有部分3458/30000部分之
        買賣移轉契約書之印文係遭他人盜蓋乙節，並未能舉證
        以實其說。
　　　⑵況證人謝淑妍到庭結證稱：「【本件申購國有土地資料
        ，當時你是否為薛金生、薛連發之代理人？（提示本院
        卷㈠第221、335頁並告以要旨）】是。他們兩個一起委
        託我代理的。（是否記得當初他們怎麼跟你說？）我起
        初跟他們兩位都不認識，因為他們房子有坐落國有財產
        局之土地上，因此他們要申請購買，委託我去辦理。（
        當初薛家有幾個人委託你？）當時都是薛文興跟我接洽
        的，薛文興跟我說他們有三戶住在那邊請我去問可否用
        三件來處理，我去跟國有財產局詢問結果，他們說兩棟
        房子坐落其上的話，只能用兩件來處理，其餘他們要自
        己處理。（接洽過程中，你有無跟薛連發、薛金生接洽
        過？）有，如果有文件需要他們簽署，我還是會請他們
        簽名，因為薛連發年紀比較大，所以他的文件是薛文興
        拿給我的。薛金生部分，他的文件也有拿給我，我有去
        過薛金生漁光路的家，我有碰到他。…【你申購完畢後
        ，土地是否有做合併？（提示本院卷㈠第117頁並告以要
        旨）】是。合併部分也是我去處理的。（合併地號是否
        申購的6筆土地？）是。（為什麼要合併？）他們說一
        個人要三分之一，因為是分開購買，所以要合併，這樣
        每人才能三分之一。【後來是否幫薛金生移轉部分土地
        到被告名下？（提示本院卷㈠第79頁並告以要旨）】是
        。（為何會做此部分移轉？）因為合併之後薛金生部分
        超過三分之一，扣除三分之一後，把多餘的部分移轉出
        來。（移轉是誰請你處理的？）國有財產局承購下來後
        之後我拿所有權狀去他們家，薛金生、薛俊安、薛黃梗
        花都在，薛金生、薛俊安他們說買下來後要把產權弄清
        楚，因此寄放在薛金生名下的部分要移轉出來請我辦。
        （當時是否合併與移轉一起討論？）是。…【這是否你
        辦理的？上面薛金生的簽名、蓋章，是否本人所為？（
        提示本院卷㈠第84頁並告以要旨）】是我辦理的。簽名
        、蓋章都是薛金生自己蓋章簽名的，我當場有跟他確認
        …（上開本院卷㈠第84頁，薛金生的簽名是否在你面前親
        簽的？）是。…（你辦完合併本件過戶後，有無把相關
        文件交給薛金生？）有，我有提供三分之一的所有權狀
        給他。」等語，則依證人謝淑妍前開證詞，洽辦系爭土
        地之申購、合併、移轉等事項，雖係薛文興與其接洽，
        然薛金生與被告間就系爭484地號土地應有部分3458/30
        000部分之買賣移轉契約書，係其請薛金生親自蓋章、
        簽名，辦妥後有交付權狀予薛金生，是被告辯稱薛金生
        與被告間就系爭484地號土地所有權應有部分3458/3000
        0部分之移轉登記有意思表示之合致，尚堪憑採。至原
        告雖以證人謝淑妍無法當庭指認薛金生之照片而爭執證
        人謝淑妍證詞之真正，然證人謝淑妍係以代書為業，與
        薛金生等素無往來，承辦系爭土地之申購事宜距今已10
        餘年，其未能當庭指認薛金生之照片，尚無悖離常情之
        處，是原告此部分之爭執，自難憑採。
  　　⑶另證人薛文興到庭亦證稱：「（薛連發、薛金生申購國
        有土地的事情，是否瞭解？）我瞭解，我當初有參與。
        …我們70、72號建物有部分蓋在國有土地上，當時有三
        戶即我父親薛連發、薛金生、薛蓮生，我問代書蓋在國
        有土地可否買賣，她說可以，後來我們三戶就提出洽購
        。（這些事情是否都是你跟謝淑妍聯繫？）對。當時勘
        驗時，她說有三戶蓋在國有土地上，我就問可否買賣，
        代書說可以，但後來國有財產局說只有兩戶不能辦三件
        ，因此後來我們就依據法令辦理承購後，再一人三分之
        一。（錢是誰出的？）薛金生是由薛黃梗花出的，薛蓮
        生是他太太代繳的，薛連發部分是我母親拿出來的，每
        人出94,137元。（後來每個人是否均登記三分之一？）
        跟國有財產局買入時，登記為薛金生與薛連發的名字，
        薛金生就留三分之一，其餘部分移轉給薛俊安，我父親
        的部分因為考慮土地增值稅的問題，因此要等他過世後
        才辦理，他過世後是我到地政事務所辦理，由薛天祥留
        三分之一，其餘過到我母親名下，再由我母親以買賣名
        義移轉給薛俊安，因此目前土地持分各三分之一。…我
        問代書可否跟國有財產局購買，她說可以，但我們想用
        三戶洽購，國有財產局說這邊只有兩棟房子，所以只能
        用兩個人的名義去洽購，我們用借名登記的方式辦理，
        辦好之後再分各三分之一。」等語，則依證人薛文興之
        證詞，其係代理薛連發、薛連生、薛金生與謝淑妍連絡
        申購系爭土地、合併、移轉，系爭土地係由三人出資合
        購，嗣並依協議合併後再移轉系爭土地三分之一予被告
        。
      ⑷而薛連發死亡後，其所有之系爭484地號土地所有權應有
        部分5514/10000，於99年3月19日以分割繼承為原因辦
        理所有權移轉登記為訴外人薛吳梅花、薛天祥所有（權
        利範圍為訴外人薛吳梅花2181/10000、訴外人薛天祥33
        33/10000），薛吳梅花於99年4月15日再將其所有系爭4
        84地號土地（權利範圍2181/10000），以買賣為原因（
        原因發生日期為99年4月5日）辦理所有權移轉登記為薛
        連生之子即被告所有等情，亦為兩造所不爭執（不爭執
        事項㈧㈨），再參酌前開證人謝淑妍、薛文興之證詞，並
        無不符之處（即申購之系爭484地號土地最終由被告取
        得應有部分三分之一），復有薛金生與被告間就系爭48
        4地號土地應有部分3458/30000之買賣移轉契約書為證
        ，是被告辯稱系爭484地號土地係薛連發、薛金生、薛
        連生共同出資向國有財產署購買，並約定薛連發、薛金
        生、薛連生應有部分各3分之1，然分別登記於薛連發、
        薛金生名下，嗣薛連發、薛金生分別移轉系爭484地號
        土地所有權應有部分2181/10000、3458/30000予被告，
        係履行分配協議等情，應堪憑採。
　　⒊綜上，原告既未能舉證證明薛金生與被告間就系爭484地號
      土地所有權應有部分3458/30000之買賣契約書上之印章係
      遭偷盜蓋，從而，原告主張依繼承之法律關係、民法第76
      7條第1項前段規定請求被告應將系爭484地號土地所有權
      應有部分3458/30000移轉登記予原告2人公同共有，自無
      理由。
  ㈡原告主張依不當得利之法律關係請求被告應將系爭484地號地
    所有權應有部分3458/30000移轉登記予原告2人公同共有，
    亦無理由：
    ⒈又按主張不當得利請求權存在之當事人，對於不當得利請
      求權之成立，應負舉證責任，即應證明他方係無法律上之
      原因而受利益，致其受有損害。如受利益人係因給付而得
      利時，所謂無法律上之原因，係指給付欠缺給付之目的。
      故主張該項不當得利請求權存在之當事人，應舉證證明該
      給付欠缺給付之目的（最高法院103年度台上字第2198號
      民事裁判參照）。
　　⒉依前所述，薛金生係依共同出資申購國有土地之協議，移
      轉系爭土地所有權應有部分3458/30000予被告，其給付自
      係基於一定目的（即約定之契約關係），並非無法律上之
      原因，是原告主張依不當得利關係請求被告返還系爭土地
      ，亦應無理由。  　
五、綜上所述，原告既未能舉證證明薛金生與被告間就系爭484
    地號土地所有權應有部分3458/30000之買賣契約書上之印章
    係遭偷盜蓋，亦未能舉證證明薛金生之給付欠缺法律上之原
    因，從而，原告主張依依繼承之法律關係、民法第767條第1
    項前段規定及不當得利之法律關係，請求被告應將系爭484
    地號土地所有權應有部分3458/30000移轉登記予原告2人公
    同共有，均為無理由，應予駁回。
六、因本案事證已臻明確，兩造其餘主張陳述及所提之證據，均
    毋庸再予審酌，附此敘明。
七、據上論結，原告之訴為無理由，依民事訴訟法第78條，判決
    如主文。
中　　華　　民　　國　　111 　年　　5 　　月　　26　　日
                  民事第二庭  法  官  洪碧雀
以上正本證明與原本無異。
如不服本判決，應於送達後20日內向本院提出上訴狀（須附繕本
）。如委任律師提起上訴者，應一併繳納上訴審裁判費。
中　　華　　民　　國　　111 　年　　5 　　月　　26　　日
                              書記官  林政良